【裁判字號】    89,婚,205
【裁判日期】    890615
【裁判案由】    履行同居
【裁判全文】
臺灣臺南地方法院民事判決  八十九年度婚字第二○五號
    原      告  甲○○
                        身分證.
    被      告  乙○○  住台北縣新莊市○○街九號三樓
                        身分證.
右當事人間請求履行同居事件，本院判決如左：
    主  文
原告之訴駁回。
訴訟費用由原告負擔。
    事  實
甲、原告方面：
  一、聲明：被告應與原告同居。
  二、陳述：原告於民國（下同）七十六年一月七日與被告結婚，夫妻感情原本融洽
      ，詎被告自七十八年十二月一日突然離家出走，音訊查無，至今已逾十年，對
      二名小孩完全棄置不理，經原告數次走訪親友家連絡得知其居住地址，之後多
      次懇求被告回家與原告及小孩同居，但被告不肯。且原告於八十九年三月三日
      寄存證信函告知被告回家，但被告並不予理會。按夫妻互負同居之義務，為民
      法第一千零一條明文所定，被告為原告之妻，竟拋夫離子，離家出走，居心不
      良，殊感痛心，爰訴請判決如聲明所示。
  三、證據：提出戶籍謄本及存證信函各一件為證。
乙、被告方面：
  一、聲明：原告之訴駁回。
  二、陳述：兩造婚後，原告慣常毆打被告，於八十年間，因原告又毆打被告成傷，
      復恐嚇被告要殺害被告，致被告心生畏懼，被告乃對原告提出刑事告訴，其後
      被迫離家；嗣原告之父親王其燦要求被告返家，然為原告所拒；且原告另有女
      友，被告曾偕同原告之父王其燦會同查訪未果。
  三、證據：提出台灣嘉義地方法院八十一年度易緝字第三七號判決為證。
丙、本院依職權查詢原告全國前案紀錄表並調取台灣嘉義地方法院檢察署八十一年度
    執字第一六八五號原告妨害自由刑事偵審卷宗。
    理      由
一、本件原告主張兩造於七十六年一月七日結婚，婚後生育二子，詎七十八年十二月
    一日，被告竟無故離家，迄今一去不回，雖經其多次邀同被告履行同居，被告相
    應不理，爰依民法第一千零一條之規定，訴請判決被告與其履行同居等語。被告
    則以：婚後原告慣常毆打被告，八十年間，原告又毆打其成傷，並恐嚇要將被告
    脫光衣服關在狗籠內，其始離家未歸等語資為抗辯。
二、經查，兩造於七十六年一月七日結婚，婚姻關係現仍存續中，並育有二子王一舜
    （七十七年四月十五日生）、王裕基（七十八年十月十七日生），被告於八十年
    間因故離家，至今未回等情，業據原告提出戶籍謄本一份為證，復被告所不爭執
    ，堪信為真。至原告雖主張被告係於七十八年十二月一日離家，然證人即原告之
    父王其燦到庭證稱被告離家時兩造之大兒子約二、三歲，且原告復於八十年間因
    傷害、恐嚇被告，經被告訴請台灣嘉義地方法院檢察署偵辦，足認八十年間兩造
    仍共同生活，是被告辯稱其係對原告提起刑事告訴後始離家堪信為真實。
三、按夫妻互負同居之義務。但有不能同居之正當理由者，不在此限。民法第一千零
    一條定有明文。故在婚姻關係存續中，非證明有不堪同居之正當理由，不得拒絕
    履行同居之義務，所謂正當理由，指依一般社會觀念及客觀標準觀察，履行同居
    為不合理者而言。本件兩造既為夫妻，且現並未同居，是則原告請求被告應與原
    告同居，本非無據，惟被告抗辯其曾遭原告言詞恐嚇、毆打等情之不能同居之正
    當理由，是本件應審酌者，厥為被告是否有不能履行同居義務之正當理由。
四、原告雖否認其有恐嚇、傷害被告之犯行，然查：原告於八十年一月二十一日晚上
    十一許，在嘉義縣朴子鎮竹村里鴨母寮四五七巷三弄四號三樓住處，因被告返娘
    家致生不悅而予打傷後 (傷害部分業據撤回告訴），意猶未盡，竟另行起恐嚇之
    犯意，以加害生命、自由之事，乃在上址下樓至櫥房取被告所有做菜用之菜刀乙
    把至樓上，作勢欲殺被告，並揚言要將被告脫光衣服關在狗籠內等語，使被告心
    生畏懼，致生危害其安全等事實，業經台灣嘉義地方法院判處有期徒刑六月確定
    ，有該判決書在卷可稽，復經本院依職權調取該偵審卷宗審核無訛，足認原告應
    有以加害生命、自由之事，恐嚇被告致生危害於安全。且被告曾多次遭原告毆打
    一節，亦據被告於該刑事案件中提出驗傷診斷證書三張為憑，而依該診斷證明書
    載之應診日期、病名分別為：「七十八年五月二十七日，左右頸部瘀血、左頭部
    挫傷」、「七十九年一月二十五日，左肩胛骨部三＊四公分瘀血」、「八十年一
    月二十二日，左眼眶下瘀傷、頸部兩處瘀傷、背部兩處瘀傷」，是被告主張其遭
    原告恐嚇、傷害應堪信為真實。至被告另主張原告有外遇一節，因未能舉證以實
    其說，是被告此部分之抗辯無足憑採。
五、按兩性在生理結構上本不相同，男性在體格及體力上均優於女性，原告竟以傷害
    被告之方式作為解決婚姻所面臨之困境，實有未當，且夫妻間理應互相協力以維
    持婚姻生活之圓滿及幸福，乃夫妻間應互相信守之義務，而一般人結婚，亦無不
    以追求幸福圓滿之婚姻生活為目的，若有違於此，則不免感覺痛苦。原告非但不
    知憐香惜玉，疼惜被告，竟然經常毆打被告，復以其生理上之優勢恐嚇被告之安
    全，致被告無法與之同居，難謂被告無不與原告同居之正當理由。從而，原告以
    被告無正當理由不履行同居義務為理由，請求被告履行同居，揆諸上開說明，尚
    屬無據，應予駁回。
六、結論，原告之訴為無理由，並依民事訴訟法第七十八條，判決如主文。
中      華      民      國    八十九    年      六      月    十五      日
                              臺灣臺南地方法院民事第三庭
~B法      官  洪碧雀
右正本證明與原本無異
如對本判決上訴，須於判決送達後廿日內向本院提出上訴狀。
中      華      民      國    八十九    年      六      月    十五      日
~B法院書記官  陳麗玲


司法院資訊處製作；財團法人民間司法改革基金會備份。
